臺灣高等法院刑事裁定
109年度抗字第1415號
抗  告  人
即  受刑人  蘇敬祐




具  保  人  蘇春菊



上列抗告人即受刑人因沒入保證金案件，不服臺灣基隆地方法院
中華民國109年3月20日所為沒入保證金之裁定（109年度聲字第3
21號），提起抗告，本院裁定如下：
    主  文
原裁定撤銷，發回臺灣基隆地方法院。
    理  由
一、原裁定意旨略以：抗告人即受刑人蘇敬祐因違反毒品危害防
    制條例案件，前經原審法院指定保證金新臺幣（下同）10萬
    元，於民國107年2月9日由具保人蘇春菊繳納現金後，將抗
    告人釋放乙節，有原審法院收受訴訟案款通知（繳納保證金
    通知單）、刑事被告保證書、具保人身分證件正反面影本、
    國庫存款收款書（刑保工字第3號）、原審法院被告具保責
    付辦理程序單在卷可稽。又抗告人所犯前開案件，業經上訴
    後，先後由本院以107年度上訴字第1759號判決駁回上訴、
    最高法院以108年度台上字第3640號判決駁回上訴而於108年
    11月27日確定，繼經移送臺灣基隆地方檢察署（下稱基隆地
    檢署）執行，再由執行檢察官囑託抗告人戶籍所在地之臺灣
    橋頭地方檢察署（下稱橋頭地檢署）代為執行，而抗告人經
    橋頭地檢署檢察官合法傳喚，無正當理由不到案執行，且具
    保人經通知（該通知業經送達具保人之戶籍地址及其於具保
    時向原審陳報之地址、當時身分證上所記載之戶籍地址）後
    ，亦未帶同抗告人到案接受執行，復經該署檢察官依法拘提
    抗告人無著，亦查無抗告人或具保人在監執行或羈押中等情
    ，此有橋頭地檢署109年3月11日橋檢榮峨108執助822字第10
    99008506號函暨附件之該署送達證書（抗告人本人於108年1
    2月31日親自簽名收受）、該署檢察官拘票暨拘提報告書、
    該署檢察官通知（通知具保人帶同抗告人到案，否則將聲請
    沒入保證金）及該署送達證書（有具保人本人分別於109年2
    月18日、同年月19日親自收受送達不同地址之署押）、具保
    人及抗告人之戶役政連結作業系統個人基本資料查詢結果、
    抗告人之在監在押簡表、本院被告前案紀錄表等附卷可稽，
    原審法院復於109年3月20日查詢抗告人及具保人之在監在押
    紀錄，亦可見渠等迄今亦未有入監、在押之情形，有本院在
    監在押全國紀錄表存卷可按。故抗告人顯已逃匿之事實，應
    堪認定。揆諸上開規定，本件聲請核無不合，爰依法裁定將
    具保人繳納之上開保證金及實收利息，均沒入之等語。
二、抗告意旨略以：抗告人第1次於108年12月份接獲通知到案執
    行，有打電話請假，於109年3月份，再次收到執行通知書，
    惟抗告人於109年3月1日車禍，經送高雄榮民總醫院急診住
    院治療，於同年3月5日出院，休息至同年3月16日複診結束
    。抗告人於車禍當天即109年3月1日寄信至橋頭地檢署請假
    ，同年3月20日，去電該署書記官請假，當天經該署書記官
    口頭同意最晚於109年4月1日必須到案執行，否則要沒收保
    釋金，抗告人於109年4月1日到案入監服刑，不應沒收保釋
    金10萬元等語。
三、按刑事訴訟法第118條規定沒入指定之保證金額，原以被告
    於具保停止羈押後故意逃匿者為限，如因不可抗力發生阻礙
    ，未能如期到案，即非故意逃匿，自不得依據前項規定，沒
    入其保證金（最高法院27年抗字第150號判例意旨參照）。
    次按刑事被告之具保，係以命具保人提出保證書及繳納相當
    之保證金方式，為羈押之替代手段。繳納保證金之目的在擔
    保被告之按時出庭或接受執行，使訴訟程序得以順利進行。
    又法院辦理刑事訴訟案件應行注意事項第61點規定「因具保
    而停止羈押之被告，如非逃匿，不得僅以受有合法傳喚無故
    不如期到案之理由，沒入其保證金。」故沒入具保人繳納之
    保證金，應以被告故意逃匿為要件，只有被告故意逃匿時，
    法院始得裁定沒入所繳納之保證金（最高法院102年度台抗
    字第273號、100年度台抗字第993號裁定意旨參照）。院字
    第627號解釋：「被告受死刑、徒刑或拘役之諭知，因具保
    停止羈押，經傳喚執行而不到者，依刑事訴訟法第487條第2
    項之規定，檢察官固得為沒入保證金之處分，但其不到之理
    由果屬正當，即與該條項規定之精神不合。某甲如實係因病
    在外治療，一時不能到案受刑之執行，自不應將其保證金遽
    予沒入。」，亦同此旨。是沒入具保人繳納之保證金，應以
    被告「逃匿中」為其要件。而被告是否逃匿，應以法院裁定
    生效時判斷之（最高法院106年度台抗字第626號裁定、106
    年度台非字第155號判決意旨參照）。
四、本院查：
　㈠抗告人因違反毒品危害防制條例案件，經依原審法院指定保
    證金10萬元，由具保人於107年2月9日繳納現金後釋放，經
    基隆地檢署檢察官起訴後，由原審法院以106年度訴字第775
    號判決判處罪刑，經本院107年度上訴字第1759號判決、最
    高法院108年度台上字第3640號判決駁回上訴，於108年11月
    27日確定，移由基隆地檢署檢察官執行，該署檢察官乃囑託
    抗告人戶籍所在地之橋頭地檢署代為執行，經橋頭地檢署傳
    喚抗告人於109年1月15日報到執行，經抗告人本人於108年1
    2月31日親自簽收，惟抗告人未遵期到案執行，橋頭地檢署
    檢察官遂通知具保人應通知或帶同抗告人於109年3月4日上
    午10時、109年3月9日下午1時30分到案執行，前開執行通知
    分別於109年2月18、19日送達具保人之住居所，均由具保人
    本人親自簽收，然抗告人經合法傳喚仍未遵期到案執行，復
    經橋頭地檢署檢察官依法拘提抗告人無著，經原審法院於10
    9年3月20日查詢抗告人及具保人之在監在押紀錄，亦未有入
    監、在押之情形，有刑事被告保證書、國庫存款收款書（刑
    保工字第3號）、橋頭地檢署109年3月11日橋檢榮峨108執助
    822字第1099008506號函暨送達證書、該署檢察官拘票暨拘
    提報告書、該署檢察官109年2月14、15日通知書、具保人及
    抗告人之戶役政連結作業系統個人基本資料查詢結果、抗告
    人之在監在押簡表、本院被告前案紀錄表、執行案件資料表
    、被告提示簡表、矯正簡表等件附卷可稽（見執聲沒字卷第
    3至15頁、第48至50頁、原審卷第19至21頁）。原審據此裁
    定沒入具保人繳納之上開保證金及實收利息，固非無見。
　㈡惟查，抗告人於109年3月1日21時16分，因右大腿切割傷併肌
    肉血管受損，經高雄榮民總醫院急診室入院，進行右大腿切
    割傷止血、肌肉修補及縫合手術而住院治療，於109年3月5
    日出院，應休息4週，於109年3月16日門診複查拆線等情，
    有抗告人提出之高雄榮民總醫院109年3月16日診斷證明書可
    參（見本院卷第15頁）。又抗告人確實於109年4月1日到案
    執行乙節，亦有本院被告前案紀錄表足憑（見本院卷第21至
    27頁）。則抗告人於原裁定生效之際是否「故意逃匿中」？
    其不到之理由為何？是否正當？非無研求之餘地。原審未予
    詳查，遽為沒入保證金之裁定，於法自有未合。抗告人執此
    提起抗告，指摘原裁定不當，非無理由，自應由本院將原裁
    定撤銷，為兼衡當事人之審級利益，發回原法院詳查後，另
    為適法之處理。
據上論斷，依刑事訴訟法第413條前段，裁定如主文。
中　　華　　民　　國　　109 　年　　8 　　月　　31　　日
                  刑事第十五庭  審判長法　官  劉興浪
  　　　　　　　　　　　　　　　　　　法　官  陳信旗
  　　　　　　　　　　　　　　　　　　法　官  林怡秀
以上正本證明與原本無異。
不得再抗告。
                                      書記官  陳采薇
中　　華　　民　　國　　109 　年　　8 　　月　　31　　日